【裁判字號】    97,消債更,1206
【裁判日期】    980812
【裁判案由】    更生事件
【裁判全文】
臺灣臺中地方法院民事裁定          97年度消債更字第1206號
    聲  請  人
    即  債務人  甲○○
    代  理  人  乙○○律師
上列聲請人即債務人與債權人台北富邦商業銀行股份有限公司、
美商花旗銀行股份有限公司、香港商香港上海豐銀行股份有限
公司、陽信商業銀行股份有限公司、香港商香港上海豐銀行股
份有限公司、元大商業銀行股份有限公司、玉山商業銀行股份有
限公司、台新國際商業銀行股份有限公司、中國信託商業銀行股
份有限公司間消費者債務清理條例事件，債務人聲請更生，本院
裁定如下：
    主    文
債務人更生之聲請駁回。
聲請費用由聲請人負擔。
    理    由
一、按債務人與金融機構協商成立者，不得聲請更生或清算，但
    因不可歸責於己之事由，致履行顯有重大困難者，不在此限
    ；本條例施行前，債務人依金融主管機關協調成立之中華民
    國銀行公會會員辦理消費金融案件無擔保債務協商機制與金
    融機構成立之協商，準用前項之規定，消費者債務清理條例
    第151條第5項、第 6項分別定有明文。又聲請更生或清算不
    合程式或不備其他要件者，法院應以裁定駁回之，但其情形
    可以補正者，法院應定期間先命補正，復為同條例第八條所
    明定。
二、查本件債務人於民國95年 5月即本法實行前曾與銀行成立協
    商，每月繳款新台幣（下同）13,689元，但因收入不增反減
    ，無法清償以致毀諾，爰依法聲請更生等語，業據提出財團
    法人金融聯合徵信中心（當事人綜合信用報告--債務清理條
    例前置協商專用債權人清冊）、債務協商協議書及還款收據
    為憑，足堪採信。依債務人所述其係於市場販賣豬肉之攤位
    打零工維生，雖於民國95年10月1日起至97年9月30日止，每
    月平均收入有減為21,000元之情事，然與先前每月收入23,0
    00元觀之僅相差2,000元 ，難謂所得有明顯異動。又債務人
    稱上開薪津收入尚需扣除每月繕食、衣服、日常用品、水電
    的必要費用9,829元，及貼補大哥房屋貸款6,000元及母親之
    撫養費 4,915元等，故只能以卡養卡、挖東牆補西牆，確有
    不可歸責於己之事由等語，惟查債務人於95年5月起至97年5
    月止均有按月按時償還前與銀行債務協商之款項13,689元，
    且參照銀行所提供債務人之消費明細，債務人自95年 3月起
    即無使用信用卡、現金卡消費或預借現金之情形（此有債務
    人還款收據及各債權銀行陳報之消費明細附卷可供參詳），
    可知收入之減少並無影響債務人償還協議款項之能力，又自
    95年 3月後未有無擔保或無優先權債務之增加，債務人以此
    為由主張不能清償，難認有理，綜上所述自難證明其毀諾係
    屬不可歸責於己之事由。再查債務人之財政部台灣中區國稅
    局財產歸屬資料清冊，尚有坐落彰化縣花壇鄉○○○段地號
    758號（依其應有部分計算，面積約為20.34平方公尺）、75
    8-1號（依其應有部分計算，面積約為12.12平方公尺）、75
    8-2號（依其應有部分計算，面積約為3.91平方公尺）、759
    號（依其應有部分計算，面積約為19.59平方公尺）、817號
    （依其應有部分計算，面積約為26.87平方公尺）、817-1號
    （依其應有部分計算，面積約為 0.49平方公尺）及817-2號
    （依其應有部分計算，面積約為1.18平方公尺）之土地，且
    均未有設定他項權利，債務人仍得拍賣取償，償還其部分之
    債務，故亦證其主張不能清償係屬不可歸責云云，有悖事理
    ，不足採信。
三、另經本院依職權向各金融機關債權人函查債務人消費明細紀
    錄顯示，債務人消費內容多有電視購物（東森得易購）、百
    貨、賣場消費（中友百貨、大買家量飯店）、通訊電子（全
    球通訊廣場、聯強電信聯盟、聯勤通訊世界行、東信電訊）
    、其他大筆消費支出（ YBS大尺碼、裕唐汽車股份有限公司
    、雅筑國際股份有限公司）及大量預借現金，其每月消費額
    度時有逾越薪資總額之情事，此有卷附債務人消費明細附卷
    可稽，上述消費性質均非生活必要之支出，而係奢侈、浪費
    之性質。從而本件債務人毀諾原因應屬「可歸責」於債務人
    之原因，而與消費者債務清理條例第151條第5項之要件不符
    。
四、又債務人之消費內容既如前述，核與消費者債務清理條例第
    134條第4款所稱：「浪費、賭博或其他投機行為，致財產顯
    然減少或負擔過重之債務」等不免責事由相當。再查債權人
    於陳報狀多亦表明反對債務人之更生聲請，顯見本件縱令進
    入更生程序，亦將因其更生方案無法獲致債權人會議通過或
    法院認可而宣告清算，徒增程序勞費，毫無實益。是本件債
    務人聲請更生，既違背消費者債務清理條例第151條第5項之
    規定，且上開欠缺又屬無從補正，依上說明，自應駁回其更
    生之聲請，爰裁定如主文。
中    華    民    國    98    年    8     月    12    日
                  民事庭法  官      顏世傑
上為正本係照原本作成。
如不服本裁定，應於裁定送達後10日內，以書狀向本院提出抗告
，並繳納抗告費新臺幣1000元。
中    華    民    國    98    年    8     月    12    日
                        書記官      魏宏銘


司法院資訊處製作；財團法人民間司法改革基金會備份。
